臺灣高雄地方法院刑事判決
                                  110年度審交易字第448號
公  訴  人  臺灣高雄地方檢察署檢察官
被      告  顏秀如


上列被告因過失傷害案件，經檢察官提起公訴（110年度偵字第2
417號），本院判決如下：
    主  文
顏秀如犯過失傷害罪，處拘役伍拾伍日，如易科罰金，以新臺幣
壹仟元折算壹日。
    事  實
一、顏秀如考領有合格駕駛執照，於民國109年10月27日17時31分
    許，騎乘車牌號碼000-0000號普通重型機車（下稱甲車），沿
    高雄市前鎮區復興三路由北往南方向行駛，駛至復興三路與
    台鋁14巷之無號誌交岔路口時，本應注意行經無號誌之交岔路
    口，應減速慢行，作隨時停車之準備，且應注意車前狀況，而
    當時天候晴，夜間有照明，柏油路面乾燥、無缺陷、無障礙物
    ，且視距良好，並無不能注意之情事，竟疏未注意及此，貿然
    向前行駛，適有王慈敏騎乘車牌號碼000-0000號普通重型機車
    （下稱乙車），沿台鋁14巷由西往東方向行駛至上開路口，亦
    疏未注意網狀線之標線範圍內禁止臨時停車，貿然在上開路
    口內所劃設網狀線範圍內停等，兩車因而發生碰撞，致王慈
    敏受有左腕挫傷、左手創傷性三角纖維軟骨損傷併腕關節炎
    等傷害（下合稱本案傷害）。
二、案經王慈敏訴由高雄市政府警察局前鎮分局報告臺灣高雄地
    方檢察署檢察官偵查起訴。
    理  由
壹、證據能力部分：
    本判決後述所引用之傳聞證據，當事人於本院準備程序時，
    均明示同意有證據能力（見本院卷第69至71頁），或於本院
    調查證據時均知有刑事訴訟法第159條第1項不得為證據之情
    形，而於本案言詞辯論終結前均未再聲明異議，本院審酌該
    等傳聞證據製作時之情況，並無違法不當及證明力明顯過低
    之瑕疵，以之作為證據，應屬適當，故依刑事訴訟法第159 
    條之5規定，認該等傳聞證據均有證據能力。
貳、實體部分：
一、認定犯罪事實之證據及理由：
　　訊據被告顏秀如固不否認有於上揭時、地，因疏失駕駛行為
    而騎乘甲車與告訴人王慈敏所騎乘乙車發生碰撞之事實，惟
    矢口否認有何過失傷害犯行，辯稱：我只有跟告訴人碰撞而
    已，不可能造成告訴人這麼大的傷勢，且告訴人左手、左膝
    有舊傷，其所受本案傷害非本案車禍事故所導致云云，經查
    ：
　㈠被告考領有合格之駕駛執照，於109年10月27日17時31分許，
    騎乘甲車沿高雄市前鎮區復興三路由北往南方向行駛，行駛至
    復興三路與台鋁14巷之無號誌交岔路口時，本應注意行經無
    號誌交岔路口，應減速慢行，作隨時停車之準備，且應注意車
    前狀況，而當時天候晴，夜間有照明，柏油路面乾燥、無缺陷
    、無障礙物，且視距良好，無不能注意之情事，竟疏未注意及
    此，貿然向前行駛，適有告訴人騎乘乙車沿台鋁14巷由西往
    東方向行駛至上開路口，亦疏未注意網狀線之標線範圍內禁
    止臨時停車，貿然在上開路口內所劃設網狀線範圍內停等，
    兩車因而發生碰撞等事實，業經告訴人於警詢及偵查中陳述
    明確（見警卷第7至8頁，偵卷第13至14頁），並有道路交通
    事故現場圖、道路交通事故調查報告表㈠、㈡-1等各1份，高
    雄市政府警察局道路交通事故談話紀錄表2份，現場照片共1
    7張等附卷可稽（見警卷第13至22、31至39頁），且經被告
    於警詢、偵訊及本院審理時自承其於上揭時間，騎乘甲車沿
    高雄市前鎮區復興三路由北往南方向行駛至上開路口時，有
    因將手機放到前方置物處並看向該處而未注意到告訴人，嗣
    再看前方時就發現告訴人的機車停在前方，因閃避不及而發
    生碰撞等語在卷（見警卷第21頁，偵卷第14頁，本院卷第34
    3至345頁），是此部分事實先堪認定。
　㈡按行車速度，依速限標誌或標線之規定，無速限標誌或標線
    者，行經無號誌之交岔路口，應減速慢行，作隨時停車之準
    備；汽車（含機車）行駛時，駕駛人應注意車前狀況，並隨
    時採取必要之安全措施。道路交通安全規則第2條第1項第1
    款、第93條第1項第2款、第94條第3項分別定有明文。查被
    告考領有合格駕駛執照一節，有證號查詢機車駕駛人資料在
    卷可考（見本院卷第25頁），是被告對於上開規定自難諉為
    不知。又案發當時告訴人騎乘乙車在上開路口內處於停等狀
    態，已如前述，衡情若被告行經無號誌路口時有減速慢行並
    注意車前狀況，於其發現車道前方有告訴人所騎乘機車在路
    口內停等時，應有充足反應時間避免車輛碰撞而不致於肇生
    本案交通事故，是依上開交通事故發生之客觀過程綜合判斷
    ，足認被告就本案交通事故之發生，確有行經無號誌交岔路
    口時未減速慢行及未充分注意車前狀況之過失無訛。本案經
    高雄市政府交通局車輛行車事故鑑定委員會鑑定及高雄市車
    輛行車事故鑑定覆議會覆議後，亦均認被告就本案交通事故
    之發生，有行經無號誌交岔路口未減速慢行之疏失，此有上
    開委員會鑑定意見書、覆議會覆議意見書在卷足按（見偵卷
    第21至22頁，本院卷第43至44頁）；至上開委員會、覆議會
    漏未審酌被告陳述其於案發時有因將手機放到前方置物處並
    看向該處而未注意到前方告訴人之行為，因此漏未認定被告
    尚有上述未充分注意車前狀況之疏失，容有未洽，附此說明
    。
　㈢另按網狀線，用以告示車輛駕駛人禁止在設置本標線之範圍
    內臨時停車，防止交通阻塞，道路交通標誌標線號誌設置規
    則第173條第1項亦有明文。查本件案發路口內劃設有網狀線
    ，且案發時告訴人已騎車進入上開路口並靜止在路口內之網
    狀線範圍內停等，致被告直行至上開路口時見狀閃避不及而
    發生本案交通事故一節，業經認定如前，足見告訴人違規在
    劃設有網狀線範圍之交岔路口內停等，已阻礙交通並影響車
    輛通行，致遭直行至上開路口之被告騎車撞擊，堪認告訴人
    就本案交通事故之發生亦與有過失；惟縱令告訴人有前開過
    失，仍無解於被告過失責任之成立。至上開委員會、覆議會
    就本案交通事故肇因進行鑑定後，雖均認告訴人就本案交通
    事故發生之過失為：未依「停」標字指示讓幹道車先行（見
    偵卷第21至22頁，本院卷第43至44頁），然告訴人於案發當
    時已先進入上開路口內停等，並於其處於停等靜止之狀態時
    始遭被告騎車撞擊，此與支線道車在進入路口前應依「停」
    標字指示先停車禮讓幹線道車先行後，再開車通過路口之情
    形不盡相同，是告訴人本案之駕駛過失應為違規在網狀線範
    圍內停車阻礙交通，而非上開委員會、覆議會所認定之過失
    情形，併予敘明。
  ㈣再者，告訴人因本案交通事故受有本案傷害之事實，業據告
    訴人於警詢時指訴綦詳（見警卷第7至8頁），並有阮綜合醫
    療社團法人阮綜合醫院（下稱阮綜合醫院）診斷證明書及告
    訴人病歷、活力得中山脊椎外科醫院（下稱活力得醫院）診
    斷證明書及告訴人病歷各1份附卷為憑（見警卷第9至11頁，
    本院卷第137至257、291至301頁）。就此佐以告訴人於事故
    發生後雖無因此人車倒地，然甲、乙車既然有發生碰撞，當
    有相當衝擊力產生，告訴人之左手腕確實有可能在其為避免
    車輛倒地而以手撐住車身抵抗撞擊力之過程中受傷，且告訴
    人除於接受警方製作談話紀錄表時，已於第一時間表明左手
    有受傷（見警卷第19頁所附談話紀錄表）外，復於案發當天
    即至阮綜合醫院就診，並於案發後不久再至活力得醫院就診
    ，分別經上開醫院診斷其受有左腕挫傷、左手創傷性三角纖
    維軟骨損傷併腕關節炎之傷勢，是告訴人係在本案交通事故
    發生後不久即經診斷受有本案傷害，其受傷部位均為左手亦
    與告訴人於車禍當下即發覺受有傷害之部位相同等情。兼衡
    阮綜合醫院111年1月10日及同年3月9日函文記載：告訴人於
    109年10月27日自行步入本院急診就診，醫師依臨床症狀（
    腕部局部紅、腫）及病患主訴來判定告訴人所受傷勢，其左
    腕挫傷可能為車禍導致等語（見本院卷第289、335頁）；活
    力得醫院111年2月18日函文復記載：告訴人因109年10月27
    日車禍導致手腕疼痛，於同年月30日至本院求治，經理學檢
    查後診斷為左手創傷性三角纖維軟骨損傷併腕關節炎，此次
    傷害因有車禍病史，不能完全排除與此外傷無關等語（見本
    院卷第307頁），是在醫學上無從排除本案傷害與本案交通
    事故之關聯性一節。足認告訴人確有因本案交通事故受有本
    案傷害，是被告騎乘機車之過失駕駛行為，與告訴人所受本
    案傷害結果間，應具有相當因果關係。被告固辯稱告訴人左
    手曾有舊傷，故本案傷害與本案交通事故無關云云，惟觀諸
    本院依被告聲請所調得告訴人於108年間至孫銘謙骨科外科
    診所就醫之病歷紀錄（見本院卷第99至131頁），雖顯示告
    訴人曾於107年12月、108年1、4月間因左側腕部「扭傷」就
    醫（見本院卷第113至119頁），然其傷勢型態與告訴人本案
    所受左腕「挫傷」、「左手創傷性三角纖維軟骨損傷併腕關
    節炎」不同，且其因上述舊傷就診之時間距離告訴人經醫師
    診斷受有本案傷害之日期相距甚遠，難認告訴人上述舊傷與
    其本案傷害有何關聯，被告前開辯詞核無足採。
  ㈤綜上，被告前開所辯不足採信，本案事證明確，被告犯行堪
    以認定，應依法論科。
二、核被告所為，係犯刑法第284條前段之過失傷害罪。被告於
    偵查犯罪之警察機關尚未知肇事人為何人時，主動向到場處
    理之員警坦承肇事，有高雄市政府警察局道路交通事故肇事
    人自首情形紀錄表1份附卷為證（見卷第27頁），堪認符合
    自首之要件，爰依刑法第62條前段之規定，減輕其刑。爰以
    行為人之責任為基礎，審酌被告因疏失釀成本案交通事故，
    並致告訴人受有本案傷害，實屬不該。復衡酌被告本案過失
    態樣、告訴人與有過失之情節、告訴人所受傷勢程度，暨被
    告於本院自陳之經濟狀況及智識程度（見本院卷第351頁）
    、否認告訴人因本案交通事故受有傷害之犯後態度、素行（
    詳見臺灣高等法院被告前案紀錄表）等一切情狀，量處如主
    文所示之刑，並諭知易科罰金之折算標準。
三、不另為無罪諭知部分：
  ㈠公訴意旨另以：被告於上揭時、地之駕駛行為，除造成告訴
    人受有本案傷害外，尚使其受有左膝敗血性關節炎及雙膝扭
    挫傷之傷害，因認被告就此部分亦涉犯過失傷害罪嫌等語。
　㈡經查，告訴人於109年11月2日至活力得醫院就診，並主訴膝
    關節有腫痛及疼痛情形，經理學檢查後診斷為雙膝扭挫傷併
    創傷性關節炎，於同年月4日經檢查後發現左膝已進展為敗
    血性關節炎，此膝關節之傷害因有車禍病史，故與此外傷關
    聯性較高等情，固有活力得醫院111年3月16日函文在卷可查
    （見本院卷第337至338頁），然前開函文僅說明上開膝關節
    傷害與車禍之關聯性程度，告訴人是否確因本案交通事故受
    有上開公訴意旨所指膝部傷害，仍應綜合卷內相關事證以為
    判斷，尚不得單憑上開函文內容為不利被告之認定。再觀諸
    告訴人於孫銘謙骨科外科診所就醫之病歷紀錄（見本院卷第
    129至131頁），可知告訴人曾於109年10月20日即本案交通
    事故發生前不久，即因「左側膝部未明示部位扭傷」至診所
    就診，其傷勢部位與上開膝部傷害已有部分相同之處，則告
    訴人所受左膝扭傷及敗血性關節炎等傷勢，是否為其舊傷所
    衍生，已有疑問。又告訴人於109年10月27日案發當日至阮
    綜合醫院就診時，僅主訴左手腕不適，膝部部分則未有相關
    主訴及檢查一情，有阮綜合醫院110年12月24日函文附卷可
    考（見本院卷第275頁），且告訴人於109年10月30日因本案
    交通事故至活力得醫院就診時，亦未表示有膝關節疼痛之問
    題，直至同年11月2日始提及膝關節有腫痛及疼痛之情形，
    有卷附活力得醫院111年3月16日函文可參（見本院卷第337
    頁），而告訴人於警方製作談話紀錄表時亦僅表示左手受傷
    而未提及膝部受傷（見警卷第19頁），告訴人於本院審理時
    復陳稱：我不確定我左腳左膝有沒有因車禍而受傷，而且沒
    有雙膝扭挫傷的情形，我的右膝也沒有任何症狀等詞（見本
    院卷第345頁），則告訴人是否確有因本案交通事故受有左
    膝敗血性關節炎及雙膝扭挫傷之傷害，確有疑義。綜上，在
    卷內無確切證據可認告訴人之左膝敗血性關節炎及雙膝扭挫
    傷係因本案交通事故所致之情形下，依罪疑有利被告原則，
    無法排除上開公訴意旨所指膝部傷害為告訴人先前舊有傷勢
    之後遺症或其他事故所造成之可能性，故尚難認定該等病症
    與本案交通事故之發生具相當因果關係。因此，公訴意旨就
    告訴人左膝敗血性關節炎及雙膝扭挫傷等傷勢部分，因所舉
    對被告不利之證據，尚未達到通常一般之人均不致有所懷疑
    ，而得確信其為真實之程度，本院尚無從形成有罪之確信，
    此部分自不得以過失傷害罪名相繩。惟此部分倘成立犯罪，
    因與上開有罪部分具有事實上一罪之關係，故不另為無罪之
    諭知，併此敘明。
據上論斷，應依刑事訴訟法第299條第1項前段，判決如主文。 
本案經檢察官張志杰提起公訴，檢察官范文欽到庭執行職務。
中　　華　　民　　國　　111 　年　　4 　　月　　20　　日
                  刑事第五庭    法  官  林明慧
以上正本證明與原本無異。
如不服本判決應於收受判決後20日內向本院提出上訴書狀，並應
敘述具體理由。其未敘述上訴理由者，應於上訴期間屆滿後20日
內向本院補提理由書(均須按他造當事人之人數附繕本)「切勿逕
送上級法院」。
因疫情而遲誤不變期間，得向法院聲請回復原狀。
中　　華　　民　　國　　111 　年　　4 　　月　　20　　日
                                書記官  鄭永媚
附錄本案所犯法條：
中華民國刑法第284條
因過失傷害人者，處1 年以下有期徒刑、拘役或10萬元以下罰金
；致重傷者，處3 年以下有期徒刑、拘役或30萬元以下罰金。